臺灣基隆地方法院刑事判決　　　　　　　 94年度易緝字第9號
公　訴　人　臺灣基隆地方法院檢察署檢察官
被　　　告　甲○○
上列被告因偽造文書案件，經檢察官聲請以簡易判決處刑（93年
度偵字第3828號），本院認為不宜，改依通常程序審判，並判決
如下：
    主  文
甲○○無罪。
    理  由
一、聲請簡易判決處刑意旨略以：被告甲○○因國民身分證遺失
    ，竟與其男友乙○○（另由檢察官移送本院另件併案審理，
    經本院以92年度訴字第498 號判決判處有期徒刑1 年8 月，
    嗣經上訴，由臺灣高等法院以94年度上訴字第1991號受理繫
    屬中，尚未確定）共同基於變造戊○○所有國民身分證之犯
    意聯絡，由乙○○提供所拾得前述戊○○之國民身分證（下
    稱系爭身分證）並換貼成被告之照片，足生損害於戊○○本
    人及戶政機關對戶籍管理之正確性，嗣於93年6 月24日下午
    3 時10分許，在基隆市○○○路51巷50號內，經警逮捕通緝
    犯乙○○時，同時在被告所持之皮包內查獲前述經變造之身
    分證，因認被告涉犯刑法第212 條之變造特種文書罪嫌云云
    。
二、按犯罪事實應依證據認定，無證據不得認定犯罪事實；又不
    能證明被告犯罪者，應諭知無罪之判決，刑事訴訟法第154
    條第2 項、第301 條第1 項分別定有明文。又事實之認定，
    應憑證據，如未能發現相當證據，或證據不足以證明，自不
    能以推測或擬制之方法，為裁判基礎；且認定不利於被告之
    事實須依積極證據，苟積極證據不足為不利於被告事實之認
    定時，即應為有利於被告之認定；另認定犯罪事實所憑之證
    據，雖不以直接證據為限，間接證據亦包括在內，然而無論
    直接證據或間接證據，其為訴訟上之證明，須於通常一般之
    人均不致有所懷疑，而得確信其為真實之程度者，始得據為
    有罪之認定，倘其證明尚未達到此一程度，而有合理之懷疑
    存在，無從使事實審法院得為有罪之確信時，即應由法院為
    諭知被告無罪之判決（最高法院40年臺上字第86號、30年上
    字第816 號、76年臺上字第4986號判例意旨參照）。
三、聲請簡易判決處刑意旨認被告涉犯變造國民身分證罪嫌，係
    以警方查獲當時，該張經變造之身分證係放置在被告之皮包
    內，為其主要論據。訊據被告堅決否認有何變造國民身分證
    之犯行，辯稱：當時與案外人乙○○同居，曾於93年3 月間
    拿過照片給乙○○，伊並不知道乙○○變造系爭身分證，是
    在警方查獲前幾分鐘，才在皮包內發現多了張身分證，並非
    乙○○親手將該張變造身分證交給伊，伊當時有問乙○○為
    何要變造身分證，乙○○起先說一時無聊，後來則要伊拿這
    張身分證去租漫畫，伊沒有答應，話還沒有講完，警察就到
    場等語。
四、經查：
    (一)有關被告辯稱系爭身分證係乙○○自行換貼照片所變造
        ，並擅自放入伊皮包內乙節，核與證人乙○○於本院審
        理中結證稱：其於93年間6 、7 月間（確切時間不記得
        ），在基隆市○○路拖吊場附近拾得戊○○之身分證，
        後來在基隆市○○○路51巷50號住處內，先自行拿取甲○○之照片，再以換貼照片之方式進行變造，甲○○對
        此並不知情，其曾經拿出該業經變造之身分證要甲○○
        去租小說，甲○○表示身分證不是自己所有，不願意拿
        去租小說，還要其將該身分證上之照片撕掉，其當場就
        把該張身分證收起來，後來在警方查獲前一日，其自行
        將該身分證放入甲○○之皮包內，當時甲○○還在睡覺
        等語大致相符（94年10月4 日審判筆錄參照）；又證人
        乙○○此部分變造國民身分證之犯行，前經臺灣基隆地
        方法院檢察署檢察官以94年度偵緝字第71號移送本院另
        件併案審理，經本院於94年3 月14日，以92年度訴字第
        498 號判決判處有期徒刑1 年8 月之事實，亦有本院卷
        附上開併辦意旨書、判決書、臺灣高等法院全國前案簡
        列表可稽；又扣案之身分證經本院當庭勘驗，結果略以
        ：身分證字號為Ｚ000000000號、姓名戊○○、出生年月
        日72年6 月6 日、最後戶籍地址臺北縣汐止市○○街21
        8 巷48號3 樓，父親簡國清、母親簡許麗琇，身分證上
        之照片確為被告本人（94年9 月14日準備程序筆錄、本
        院卷附放大照片2 張參照），其中身分證字號數字第4
        碼「0 」雖經變造為「4 」，然因證人乙○○否認此部
        分之變造犯行，復無其他積極證據證明此節，應認乙○○僅以換貼照片方式變造系爭身分證（本院92年度訴字
        第498 號判決之事實欄記載系爭身分證之姓名欄「戊○○」經乙○○變造為「游子嫻」，顯與實際情形不符）
        。以上足見被告前揭辯解，非無所據。
    (二)聲請簡易判決處刑意旨雖以被告當時因遺失身分證而有
        共同變造他人身分證之犯罪動機云云，然被告為警盤問
        身分當時，在自行翻查皮包後，猶未拿出上開變造身分
        證供警核對，而係由警方自行查看後始發現該張變造身
        分證等情，業經證人即基隆市警察局第三分局刑事組警
        員丁○○到庭結證屬實（同前審判筆錄參照），核無積
        極證據足以證明被告有變造他人身分證供己行使之犯意
        ，尚不能僅憑臆測而推論被告確有犯罪動機。
    (三)實行公訴檢察官另以乙○○係男性，若非夥同被告共同
        變造身分證，並無自行變造女性身分證之必要等語，認
        被告應係本件變造身分證之共犯云云。惟乙○○因連續
        多次行使變造身分證，進而冒名申辦行動電話等犯行，
        業如前述經本院另案判處罪刑在案，則其變造身分證之
        目的本非單純供己行使，僅憑扣案身分證係女性被害人
        所有，逕認被告參與該次犯行，尚嫌速斷。
    (四)另有關乙○○如何取得被告之照片、被告何時知悉乙○○變造身分證、乙○○何時將身分證放在被告之皮包內
        、以及被告何時發現皮包內有該身分證等節，被告與證
        人乙○○之供（證）述內容固有差異，惟被告業如前述
        認定並未參與變造系爭身分證，則就令其事後因持有而
        起意行使該變造身分證，實際上既從未持之行使，「行
        使變造文書未遂」復為刑法所不罰，尚不能單憑被告為
        警查獲當時持有系爭身分證，遽論其有行使動機而參與
        變造犯行。
    (五)此外，復查無其他積極證據足以證明被告參與乙○○變
        造系爭身分證之犯行，本案不能證明被告犯罪，且有合
        理懷疑存在，自應依法諭知被告無罪之判決。
五、按檢察官聲請以簡易判決處刑之案件，經法院認為有刑事訴
    訟法第451 條之1 第4 項但書之情形者，應適用通常程序審
    判之，同法第452 條定有明文。本案不能證明被告犯罪（刑
    事訴訟法第451 條之1 第4 項但書參照），爰改依通常程序
    審理。
據上論斷，應依刑事訴訟法第452 條、第301 條第1 項，判決如
主文。
本案經檢察官丙○○到庭執行職務。
中　　華　　民　　國　　94　　年　　10　　月　　18　　日
                  刑事第四庭審判長法  官　陳志祥
                                  法  官  陳玉雲
                                  法  官  楊皓清
以上正本證明與原本無異。
對於本件判決如有不服，應於收受送達後10日內，向本院提出上
訴書狀，上訴於臺灣高等法院，並按他造當事人之人數附具繕本
。
中　　華　　民　　國　　94　　年　　10　　月　　18　　日
                                  書記官　王月娥
